【裁判字號】    97,聲,477
【裁判日期】    970924
【裁判案由】    返還擔保金
【裁判全文】
臺灣嘉義地方法院民事裁定  97年度聲字第477號
聲  請  人  國泰人壽保險股份有限公司
法定代理人  甲○○
相  對  人  乙○○
上列聲請人聲請發還擔保金事件，本院裁定如下：
    主  文
本院九十六年度存字第一八五七號提存事件聲請人所提存之擔保
物國泰世華商業銀行可轉讓之定期存單五紙（號碼：Ｃ０二七七
二三、Ｂ０二三九五六、Ｂ０二三九五七、Ｂ０二三九五八、Ｂ
０二三九五九），准予返還。
聲請程序費用由相對人負擔。
    理  由
一、按訴訟終結後，供擔保人證明已定20日以上之期間，催告受
    擔保利益人行使權利而未行使者，或法院依供擔保人之聲請
    ，通知受擔保利益人於一定期間內行使權利並向法院為行使
    權利之證明而未證明者，法院應依供擔保人之聲請，以裁定
    命返還其提存物或保證書，民事訴訟法第104條第1項第3款
    定有明文，依同法第106條之規定，於其他依法令供訴訟上
    之擔保者，亦準用之。是其所謂之「訴訟終結」，係指依假
    扣押所保全之請求提起之本案訴訟終結；如供擔保人未提起
    本案訴訟時，則指假扣押裁定及假扣押執行程序均不存在者
    而言（最高法院92年度台抗字第19號裁定參照）。又所謂訴
    訟終結，固應包括撤銷假扣押或假處分裁定及執行程序終結
    在內，惟保全程序之執行具有緊急性，須迅速實施始符保全
    之旨，故強制執行法第132條第3項規定債權人收受假扣押或
    假處分裁定後已逾30日者不得聲請執行。是以假扣押或假處
    分之供擔保人如於收受假扣押或假處分裁定已逾上開期間而
    未聲請執行時，該裁定即喪失執行名義效力，供擔保人既不
    得再以該裁定為執行名義聲請執行，自難以其未聲請撤銷假
    扣押或假處分裁定，即謂其不得依上開規定定期催告受擔保
    利益人行使權利。
二、聲請意旨略以：聲請人與相對人間請求清償借款事件，曾聲
    請鈞院核發支付命令，經鈞院以84年度促字第3108號裁定確
    定，復先後就本案請求聲請鈞院85年度全字第121號裁定、8
    5年度全字第166號裁定准聲請人供擔保對相對人財產為假扣
    押，並依鈞院85年度全字第166號民事裁定，以鈞院85年度
    存字第197號提存事件提存世華聯合商業銀行可轉讓定期存
    單折合新臺幣（下同）500,000元及400,000元，合計共900,
    000元為擔保後，聲請鈞院以85年度執全字第160號就相對人
    之財產為假扣押執行。嗣陸續經鈞院86年度聲字第39號、87
    年度聲字第94號，及最後經鈞院96年度聲字第427號裁定准
    予變換提存物，並以鈞院96年度存字第1857號提存事件提存
    如主文所示之有價證券在案。茲因聲請人另以上開支付命令
    向鈞院民事執行處聲請強制執行相對人之財產，並經鈞院以
    88年度執字第1455號執行在案，乃撤回本件85年度執全字第
    160號假扣押執行，執行程序業已終結（另案88年度執字第
    1455號強制執行事件，執行標的物經公告三個月無人應買，
    且聲請人未聲請另行估價拍賣，依強制執行法第95條第2項
    規定，視為撤回該不動產執行，且查無其他可供執行之財產
    ，予以核發債權憑證在案，該強制執行程序亦已終結）。聲
    請人乃於民國97年8月14日以台北96支郵局第01548號存證信
    函定20日以上之期間催告受擔保利益人即相對人行使權利而
    未行使，爰聲請裁定准予返還擔保金等語。並提出本院85執
    全新字第160號函、88執弘字第1455號執行函、96年度存字
    第1857號提存書及國庫保管品收受證明書、存證信函暨回執
    等為證。
三、聲請人上揭主張，經本院依職權調閱本院85年度全字第121
    號、85年度全字第166號、85年度執全字第160號、88年度執
    字第1455號假扣押保全程序暨執行卷、96年度存字第1857號
    擔保提存卷等核閱屬實，符合民事訴訟法第104條第1項第3
    款所定之「訴訟終結」情形。又聲請人定20日以上期間催告
    相對人行使權利迄未行使等情，亦有存證信函及回執在卷可
    證，揆諸首揭規定及說明，聲請人之聲請為有理由，應予准
    許。
四、依民事訴訟法第95條、第78條規定裁定如主文。
中    華    民    國    97    年    9     月    24    日
                  民事第一庭法  官  柯月美
以上正本係照原本作成。
如對本裁定抗告須於裁定送達後10日內向本院提出抗告狀。
中    華    民    國    97    年    9     月    24    日
                            書記官  李文政


司法院資訊處製作；財團法人民間司法改革基金會備份。
